臺中高等行政法院裁定
                                       110年度停字第13號
聲  請  人　乾坤技術顧問股份有限公司

代　表　人　林永欣
相  對  人　行政院農業委員會水土保持局臺中分局

代　表　人　邱啓芳
上列當事人間政府採購法事件，聲請人聲請停止原處分之執行，
本院裁定如下：
    主  文
一、聲請駁回。
二、聲請訴訟費用由聲請人負擔。
    理  由
一、依行政訴訟法第116條第1項、第2項規定「原處分或決定之
    執行，除法律另有規定外，不因提起行政訴訟而停止。」「
    行政訴訟繫屬中，行政法院認為原處分或決定之執行，將發
    生難於回復之損害，且有急迫情事者，得依職權或依聲請裁
    定，裁定停止執行。但於公益有重大影響，或原告之訴在法
    律上顯無理由者，不得為之。」可知行政處分原則上不停止
    執行，必其執行將發生難於回復之損害，且有急迫情事，並
    非為維護重大公共利益所必要，及原告之訴在法律上非顯無
    理由者，始得為之。又所謂「難於回復之損害」，係指損害
    不能回復原狀，或在一般觀念上，如執行可認達到回復困難
    之程度，而且其損害不能以相當金錢填補者而言，且限於受
    處分人因處分之執行，直接造成之損害，及損害之造成非可
    歸責於受處分人。又所謂急迫情事，則指原處分或決定已開
    始執行或隨時有開始執行之虞，非即時由行政法院予以處理
    ，則難以救濟之情形。
二、聲請意旨略以：
  ㈠聲請人參與相對人所辦理「107-109年度苗栗地區三義鄉等
    6鄉鎮暨臺中地區豐原等16行政區水土保持工作委託設計監
    造技術服務索(A)」（下稱107-109年度採購案)及108-110年
    度臺中地區新社區等8行政區水土保持工作委託設計及監造
    技術服務(A)」採購案(下稱108-110年度採購案），因不服
    相對人於民國110年3月12日所作成水保中治字第0000000000
    函處分(下稱原處分），通知聲請人公司有政府採購法第101
    條第1項第15款情形，依政府採購法第103條第1項第1款規定
    將刊登政府採購公報3年之行政處分；經提出異議後，復不
    服相對人於110年3月29日之異議處理結果，乃向行政院公共
    工程委員會（下稱工程會）提起申訴，該會於110年7月9日
    作成採購申訴審議判斷書，雖撤銷上開「107-109年度採購
    案」部分，惟仍駁回「108-110年度採購案」申訴部分；是
    聲請人於110年8月23日提起行政訴訟，現由鈞院受理中（本
    院110年度訴字第208號政府採購法案件）。
  ㈡因聲請人並無政府採購法101條第1項第15款所規定「對採購
    有關人員行求、期約或交付不正利益」（於108月22日修正)
    之行為，是相對人以原處分對聲請人通知將刊登政府採購公
    報，造成聲請人依政府採購法第103條第1項規定於刊登政府
    採購公報期間，不得參加投標或作為決標對象或分包廠商之
    結果，進而使數10名員工家庭生計受到影響，也產生不良市
    場反應，造成聲請人受有財產上、名譽上難以回復之損害，
    且有情況急迫之情事；復聲請人依工程會所發布「公共工程
    金質獎頒發作業要點」第9點第2項規定，聲請人獲得之公共
    工程金質獎會被取消，不得再適用金質獎相關優惠之規定，
    並自工程會網路公告名單中被移除，次屆亦不得被推薦參加
    公共工程金質獎之評比。是原處分確實會對聲請人造成難以
    回復且有急迫之嚴重損害，依行政訴訟法第116條第2項之規
    定，原處分關於「108-110年度採購案」部分，在行政法院
    判決確定前，有先予停止執行之必要，爰聲請停止執行等語
    。
三、相對人答辯意旨略以：
  ㈠聲請人倘未被刊載於政府採購公報，其亦不一定能隨時標得
    政府採購案，停權處分與聲請人員工生計並無相當因果關係
    ，此有最高行政法院99年裁字第39號等諸多最高行政法院裁
    定可資參照。聲請人雖受停權處分，但於停權期間內仍可繼
    續運作，招攬非政府機關業務，尋求各種商機，自非僅賴參
    加政府機關之採購始能維持營運，尚難認該停權處分之執行
    將造成聲請人、員工生計有受停權處分之急迫性損害。聲請
    人經相對人刊登政府採購公報列為拒絕往來廠商，不能參與
    政府投標，所可能發生營利、商譽等損害，最終均是發生營
    利減少結果，非不得量化加以計算，本質上仍屬經濟收入之
    減少，依客觀情形及一般社會通念，聲請人既可開拓非政府
    業務彌補上述經濟收入之減少，且非不得以金錢加以補償，
    故無將發生難以回復之損害情事，即與行政訴訟法第116條
    所謂「難以回復之損害」之要件不符。
  ㈡聲請人代表人林永欣一再指示其配偶蔡家琪將具財物性質之
    帳戶借予林勇州之行為非純屬蔡家琪基於人際關係所容許之
    社會活動行為，應係實質上由聲請人公司對採購有關人員林
    勇州交付之不正利益，此嚴重損害公平採購秩序，於公益有
    重大之影響，不應准許停止執行。且無論原處分是否停止執
    行，均不影響工程會取消聲請人金質獎之效力，聲請人亦非
    必定能於次屆被推薦參加該獎評，自難以此作為停止執行之
    理由。聲請人所指原處分違法之處，猶待審酌兩造之主張並
    依相關證據綜合判斷，並無違法係明顯、不待調查即得認定
    之情事，原處分之合法性難謂顯有疑義，故聲請人主張其有
    受停止執行保障之必要，亦無足採。爰聲明駁回聲請人停止
    執行之聲請。
四、本院之判斷：
  ㈠聲請人參與相對人辦理之108-110年度採購案，相對人認其
    有政府採購法第101條第1項第15款「對採購有關人員行求、
    期約或交付不正利益者」情形，乃以原處分通知聲請人將刊
    登政府採購公報3年；聲請人不服提出異議、申訴，均經駁
    回，故依行政訴訟法第116條第2項前段之規定聲請停止原處
    分關於108-110年度採購案之執行，有聲請人提出申訴審議
    判斷書、行政訴訟起訴狀可稽，復經本院依職權調閱本院11
    0年度訴字第208號政府採購法案件查核無訛，並原處分、異
    議處理結果、「108-110年度採購案」之招標及決標公告等
    在該卷可查（本院110年度訴字第208號政府採購法案件工程
    會申訴卷第10-12、57-78頁），堪信為真實。
  ㈡聲請人主張其並無政府採購法第101條第1項第第15款「對採
    購有關人員行求、期約或交付不正利益者」之行為，惟此項
    主張屬實體事項之爭議，需待本案訴訟審理認定，尚無從逕
    行認定原處分之合法性顯有疑義。又依政府採購法第103條
    第1項規定意旨，經刊登於政府採購公報列為拒絕往來之廠
    商，固於一定期間內不得參加政府採購投標或作為決標對象
    或分包廠商；惟聲請人仍得依其營利事業登記項目繼續經營
    非政府採購案之各項民間工程營業，且聲請人倘未受原處分
    之執行，其參與政府機關之採購案並非必定得標；故非一經
    刊登政府採購公報即無從營運或造成財務陷入困難之情事，
    是聲請人主張刊登政府公報期間，因產生不良市場反應，致
    其公司受有財產上損害之詞，並非可採。
  ㈢另聲請人所主張因原處分刊登政府採購公報後，致其受有財
    產、名譽上之損害，且前所獲得金質獎會被取消，無法適用
    公共工程金質獎相關優惠，並會自工程會網路公告名單中移
    除，次屆不得被推薦參加金質獎之評比等，依首揭說明意旨
    ，在一般社會通念上，尚非不能以金錢填補，性質上非屬難
    於回復之損害，亦無從認定有急迫情事。再者，關於難於回
    復之損害，依主觀訴訟之保護目的，係指受處分人因該行政
    處分之執行，所受之直接損害；是聲請人所主張其公司數10
    名員工家庭受到影響之詞，核非屬聲請人因原處分之執行所
    直接造成之損害，自非係難於回復之損害，且無需審酌。
  ㈣綜上，聲請人為本件停止執行之聲請，核與行政訴訟法第11
    6條第2項規定之停止執行要件不符合，為無理由。
五、結論：本件聲請為無理由，應予駁回。
中　　華　　民　　國　　110　 年　  9　  月　　24　  日
                  臺中高等行政法院第三庭
                          審判長法官　陳  文  燦
                              法  官　張  鶴  齡
                              法  官　楊  嵎  琇
以上正本證明與原本無異。
如不服本裁定，應於裁定送達後10日內以書狀敘明理由，經本院
向最高行政法院提起抗告（須依對造人數附具繕本）。
中　　華　　民　　國　　110　 年　  9　  月　　24　  日
                              書記官  詹  靜  宜